臺灣板橋地方法院刑事判決　　　　　　　　　　　　　九十年度訴字第二０一六號
　　公　訴　人　臺灣板橋地方法院檢察署檢察官
　　被　　　告　丙○○
　　指定辯護人　本院公設辯護人　己○○
　　被　　　告　乙○○
　　　　　　　　庚○○
　　右　二　人　杜英達　律師
　　選任辯護人　方文君　律師
右列被告等因偽造文書等案件，經檢察官提起公訴（九十年度偵字第一五六三０號、
第一五六三一號），本院判決如左：
    主  文
丙○○共同意圖供行使之用，而偽造有價證券，處有期徒刑壹年捌月。緩刑貳年。
乙○○、庚○○共同意圖供行使之用，而偽造有價證券，各處有期徒刑壹年柒月。均
緩刑貳年。
如附表一所示之本票壹紙關於偽造以「陳思璋」、「丁○○」名義為共同發票人部分
（含其上偽造之「丁○○」印文壹枚及偽造之「陳思璋」、「丁○○」署押各壹枚）
，附表二所示之偽造「丁○○」印章壹顆，附表三所示之附條件買賣契約書複寫本壹
紙上「車主與保證人對保欄」、「立契約人連帶保證人欄」內所偽造之「丁○○」印
文貳枚及偽造之「陳思璋」、「丁○○」署押各貳枚，均沒收。
    事  實
一、丙○○前自民國八十三年間起任職國都汽車股份有限公司（以下簡稱國都公司）
    新莊營業所擔任業務代表，負責銷售國都公司汽車並代辦客戶購車分期貸款等事
    宜，於八十六年六月十九日，乙○○向國都公司以分期付款附條件買賣之方式，
    購買國瑞牌ＥＸＳＩＯＲ型、車牌號碼：Ｋ八｜六一八二號自用小客車一輛，並
    簽立分期付款申請書（一式二份），價款總計新臺幣（下同）七十三萬七千二百
    九十六元，除頭期款七萬元外，餘款六十六萬七千二百九十六元，自八十六年八
    月五日起至九十年七月五日止，以每二月為一期，分二十四期給付，每期應給付
    二萬七千八百零四元，依當時國都公司辦理客戶分期付款保證條件之規定，乙○○尚應提出名下有土地及建物不動產證明，並有連帶保證人作保，惟乙○○斯時
    除以其妻庚○○為連帶保證人外，僅提出其名下有土地之不動產證明資料，並未
    提出其名下有建物即房屋之不動產證明資料，經丙○○送件由國都公司新莊營業
    所所長辛○○○核准後，隨即於八十六年六月二十五日，由丙○○攜帶如附表一
    所示之本票及如附表三所示之附條件買賣契約書等資料，赴乙○○斯時位於臺北
    縣新莊市○○街五十九巷二十二號三樓住處辦理對保手續，由購車人乙○○、連
    帶保證人庚○○簽立如附表一所示之本票一紙、如附表三所示之附條件買賣契約
    書（一式四份），並於當日由丙○○辦妥領牌交車手續，隨後於同年六月三十日
    由丙○○將乙○○分期付款購車資料送交臺北區監理所辦理動產擔保附條件買賣
    之設定登記，待設定完畢後，該分期付款購車資料袋送回國都公司總公司管理部
    法務課由法務人員壬○○負責核對資料時，發現該案乙○○所提出之不動產證明
    ，僅有土地而無房屋，與國都公司內部規定不符，國都公司總公司遂於同年七月
    二十六日將該分期付款購車資料文件退回新莊營業所，要求業務代表丙○○加以
    補正，須增加一連帶保證人。丙○○因先前於八十五年十一月間辦理客戶陳建榮
    向國都公司以分期付款附條件買賣之方式購車手續時，曾將該案擔任連帶保證人
    之陳建榮其兄丁○○
    八日間，聯絡乙○○、庚○○夫妻告知前開國都公司要求補正貸款資料增加連帶
    保證人事宜，丙○○並提議擅以丁○○資料增列為乙○○購車案之連帶保證人，
    經乙○○、庚○○夫妻同意後，丙○○、乙○○及庚○○三人均明知丁○○並未
    同意或授權擔任乙○○購車案之分期付款附條件買賣契約之連帶保證人，竟基於
    意圖供行使之用而偽造有價證券及偽造私文書之犯意聯絡，先由丙○○在國都公
    司新莊營業所利用不知情之專責代刻印章小姐，委託其代為偽刻「丁○○」之印
    章一顆後，再攜帶由國都公司總公司退回要求補正之本票及附條件買賣契約書等
    資料，前往乙○○、庚○○夫妻位於前開新莊市○○街五十九巷二十二號三樓住
    處，因乙○○外出，遂由庚○○先後在如附表一所示之本票「共同發票人欄」以
    及如附表三所示之附條件買賣契約書由國都公司存查之複寫本上「車主與保證人
    對保欄」、「立契約人連帶保證人欄」內，分別偽簽「陳思璋」署押各一枚（共
    計三枚），經丙○○發現姓名書寫錯誤，要求更正，庚○○遂復於前開資料三處
    欄位上重新分別偽簽「丁○○」署押各一枚（亦共計三枚），以此方式共同偽造
    以陳思璋、丁○○為共同發票人名義之本票一紙及以陳思璋、丁○○為連帶保證
    人之附條件買賣契約書複寫本一份（庚○○僅單獨在其中一份須交回國都公司由
    國都公司核對存查之附條件買賣契約書複寫本上偽簽前開署押，其餘三份附條件
    買賣契約書原本或複寫本上則未偽簽，亦未透過複寫之方式偽造署押），後庚○○隨即將該偽造以陳思璋、丁○○為共同發票人之本票及以陳思璋、丁○○為連
    帶保證人之附條件買賣契約書複寫本交付丙○○，由丙○○攜回國都公司新莊營
    業所，丙○○遂於同日在該營業所內於前開本票及附條件買賣契約書複寫本上開
    三處欄位上持先前利用不知情之人所偽刻之「丁○○」印章，分別偽造「丁○○
    」印文三枚於前開本票及附條件買賣契約書複寫本上（本票上一枚、附條件買賣
    契約書複寫本上二枚），連同先前所留存之丁○○
    公司以供查驗，使乙○○購車案得順利辦理分期付款而加以行使，均足以生損害
    於陳思璋、丁○○及國都公司辦理分期付款附條件買賣徵信之正確性。嗣因乙○○未能依約給付分期購車款，經國都公司於八十八年四月間持前開本票聲請臺灣
    臺北地方法院准予強制執行裁定，向乙○○、庚○○、丁○○三人求償時，丁○○始悉上情。
二、案經丁○○訴由臺灣臺北地方法院檢察署呈請臺灣高等法院檢察署令轉臺灣板橋
    地方法院檢察署檢察官偵查起訴。
    理  由
一、右揭犯罪事實，業據被告丙○○、乙○○、庚○○三人於本院審理時均坦承不諱
    ，渠等三人供述情節互核相符，並經告訴人丁○○於偵查中及本院調查時指訴綦
    詳，復經證人即告訴人丁○○之弟陳建榮、國都公司法務人員陳明郎、國都公司
    管理部人員壬○○、國都公司新莊營業所所長辛○○○、國都公司新莊營業所四
    課課長甲○○等人分別於偵查中或本院審理時到庭證述屬實，且有偽造以陳思璋
    、丁○○為共同發票人之本票一紙、偽造以陳思璋、丁○○為連帶保證人之附條
    件買賣契約書複寫本一份、分期付款申請書一式二份、臺灣臺北地方法院八十八
    年票字第一一六九七號民事裁定影本一份、臺灣臺北地方法院八十八年度北簡字
    第六六七六號宣示判決筆錄影本一份等資料附卷可稽。又被告丙○○曾向告訴人
    丁○○之兄坦認共同偽造以丁○○為共同發票人之本票及以丁○○為連帶保證人
    之附條件買賣契約書複寫本犯行，亦有告訴人丁○○所提與丙○○通話之錄音帶
    一捲在卷可稽，而該錄音帶於臺灣臺北地方法院檢察署偵查中當庭播放勘驗，經
    被告丙○○確認該錄音帶之聲音為其本人無訛，且經臺灣板橋地方法院檢察署檢
    察官勘驗該錄音帶內容，被告丙○○確坦承提供丁○○
    倫、庚○○共同在前開本票及附條件買賣契約書複寫本上偽造以告訴人丁○○為
    共同發票人及連帶保證人等事實，亦有臺灣板橋地方法院檢察署九十年十月二十
    二日勘驗筆錄及錄音譯文各一份在卷足參。被告三人前於偵查中及本院調查時雖
    曾均矢口否認犯行，惟經本院分別將被告三人送請法務部調查局以控制問題法及
    混合問題法進行測謊鑑定，其測謊結果顯示「乙○○稱：丙○○找別人做人頭擔
    任連帶保證人一事渠不知情。庚○○稱：丙○○找別人做人頭擔任連帶保證人一
    事渠不知情。丙○○稱：渠沒有提供丁○○的證件資料給乙○○夫婦；渠沒有以
    丁○○為人頭擔任連帶保證人。上述問題經測試均呈情緒波動反應，研判有說謊
    」等情，有法務部調查局九十一年十二月二十七日調科參字第０九一００八０一
    六八０號測謊報告書（下稱第一份測謊報告書）、九十二年五月二十日調科參字
    第０九二００一五九二五０號測謊報告書各一份在卷可參，益徵被告三人確有共
    同偽造以陳思璋、丁○○為共同發票人之本票及以陳思璋、丁○○為連帶保證人
    之附條件買賣契約書之不法情事無訛（至於第一份測謊報告書測謊結果雖另顯示
    「乙○○稱：渠沒有偽刻丁○○的印章使用」及「庚○○稱：渠沒有請丁○○擔
    任連帶保證人、渠沒有偽刻丁○○的印章使用」經測試均無情緒波動反應，研判
    未說謊等情，然依被告三人嗣後於本院審理時互核相符之自白，丁○○擔任連帶
    保證人之資料應係由丙○○所提出，偽刻丁○○印章亦應係丙○○委託不知情之
    人辦理，此與前開測謊結果並未衝突，附此敘明）。準此，被告三人前開於本院
    審理時之自白核與事實相符。本件事證明確，被告三人前開犯行均堪認定，應依
    法論科。
二、核被告丙○○、乙○○、庚○○三人所為，均係犯刑法第二百零一條第一項之偽
    造有價證券罪及刑法第二百十六條、第二百十條之行使偽造私文書罪。被告三人
    間就前開犯行有犯意聯絡及行為分擔，均為共同正犯。被告三人利用不知情之人
    偽刻「丁○○」印章之行為，係屬間接正犯。被告三人偽造「丁○○」印章之行
    為，及偽造以陳思璋、丁○○為共同發票人之本票時其偽造「丁○○」印文及偽
    造「陳思璋」、「丁○○」署押之行為，均為偽造前開有價證券之部分、階段行
    為；被告三人偽造以陳思璋、丁○○為連帶保證人之附條件買賣契約書複寫本時
    所偽造「丁○○」印文及偽造「陳思璋」、「丁○○」署押之行為，亦均係偽造
    前開私文書之部分行為，均不另論罪。被告三人偽造有價證券後持以行使，其行
    使偽造有價證券之低度行為應為偽造有價證券之高度行為所吸收，及被告三人偽
    造私文書後持以行使，其偽造私文書之低度行為亦應為行使偽造私文書之高度行
    為所吸收，均不另論罪。被告三人偽造有價證券之行為與行使偽造私文書之行為
    ，兩者間有原因目的、方法結果之牽連關係，應依刑法第五十五條後段牽連犯之
    規定從一重之偽造有價證券罪處斷。公訴意旨雖僅論及被告三人涉犯刑法第二百
    十六條、第二百十條之行使偽造私文書罪，漏未論列較重之刑法第二百零一條第
    一項之偽造有價證券罪，惟此部分業經本院當庭諭知被告三人尚涉有此部分偽造
    有價證券罪嫌，且此部分與前開起訴部分有牽連犯之裁判上一罪關係，已如前述
    ，自應為起訴效力所及，本院當得併予審究。查被告三人偽造前開本票及附條件
    買賣契約書其中一份複寫本之用意，並非意在訛詐財物，僅係為符合國都公司內
    部規定為求一時方便失慮所為，此由被告乙○○、庚○○夫妻二人購車時原先均
    以其真實姓名等資料共同簽立本票及附條件買賣契約書作為購車人及連帶保證人
    等舉，足見其自始原無惡意，亦即被告乙○○、庚○○夫妻原先填載分期購車資
    料時，並未虛偽不實，後係因國都公司總公司發現擔保資料欠缺，退回業務代表
    丙○○要求補正，丙○○為圖一時之便，方與乙○○、庚○○二人商量謀議臨時
    以另購車案告訴人所留存之身分資料權充，惟被告三人其用意均僅在使前開乙○○購車案能順利以附條件買賣之方式完成購車貸款手續，是被告三人前開犯罪動
    機尚屬單純，犯罪手段亦稱平和，犯罪情節堪稱輕微，其所犯本罪法定本刑為三
    年以上十年以下有期徒刑，與其犯罪情節相較，實屬情輕法重，其犯罪情狀尚非
    無可憫恕之處，本院認即令處以法定最低刑度猶嫌過重，爰依刑法第五十九條之
    規定酌減其刑。爰審酌被告三人之素行（均無前科）、生活狀況、智識程度及其
    犯罪之動機、目的、手段、所生危害及犯後已坦承犯行、態度尚稱良好等一切情
    狀，分別量處如主文所示之刑。末查被告三人前均未曾受有期徒刑以上刑之宣告
    ，此有臺灣高等法院被告全國前案紀錄表三份在卷足憑，渠等三人因一時圖便失
    慮，致罹刑章，事後被告乙○○已與國都公司達成和解，並業將所積欠國都公司
    購車分期債務清償完畢，此有和解協議書及清償證明書各一份在卷足稽，且被告
    三人均當庭向告訴人丁○○深表歉意，經告訴人丁○○當庭表示願給予其等改過
    自新之機會，請求從輕發落等情，亦有本院九十三年五月三十一日準備程序筆錄
    一份在卷可參，堪認被告三人經此偵審程序並科刑之教訓後，應知所警惕，信無
    再犯之虞，本院因認對被告三人所宣告之刑均以暫不執行為適當，爰各併予宣告
    緩刑二年，用啟自新。
三、末按票據之偽造或票據上簽名之偽造，不影響於真正簽名之效力，票據法第十五
    條定有明文。查本件經被告三人所共同偽造如附表一所示之本票一紙，其上除偽
    造以「陳思璋」、「丁○○」名義為共同發票人部分外，關於以乙○○、庚○○
    為共同發票人部分，其簽名、蓋章既屬真正，則對於以乙○○、庚○○為共同發
    票人部分之本票效力即不生影響，就該部分自無從宣告沒收，是應僅就該紙本票
    上關於偽造以「陳思璋」、「丁○○」名義為共同發票人部分（含其上偽造之「
    丁○○」印文一枚、「陳思璋」及「丁○○」署押各一枚），不問屬於犯人與否
    ，依刑法第二百零五條之規定宣告沒收；至被告三人有犯意聯絡利用不知情之人
    所共同偽刻如附表二所示之「丁○○」印章一顆，雖未扣案，然並無證據證明業
    已滅失，爰應依刑法第二百十九條之規定宣告沒收；又如附表三所示之附條件買
    賣契約書複寫本一紙，並非違禁物，亦非被告三人所有，爰不另為沒收之諭知，
    然於其上「車主與保證人對保欄」、「立契約人連帶保證人欄」內，被告三人所
    共同偽造之「丁○○」印文二枚及偽造之「陳思璋」、「丁○○」署押各二枚，
    則均應依刑法第二百十九條之規定併予宣告沒收。
據上論斷，應依刑事訴訟法第二百九十九條第一項前段，刑法第二十八條、第二百零
一條第一項、第二百十條、第二百十六條、第五十五條後段、第五十九條、第七十四
條第一款、第二百零五條、第二百十九條，罰金罰鍰提高標準條例第一條前段，判決
如主文。
本案經檢察官張云綺提起公訴、檢察官戊○○到庭執行職務。
中　　　華　　　民　　　國　　  九  十  三　　年　  七　　月　  三  十　日
                                臺灣板橋地方法院刑事第二庭
                                      審判長法  官  高奕驤
                                            法  官  潘翠雪
                                            法  官  黃若美
右正本證明與原本無異。
如不服本判決，應於判決送達後十日內，向本院提出上訴狀。
                                            書記官  廖舜宜
中　　　華　　　民　　　國　　  九  十  三　　年　  七　　月　  三  十　日
附錄本案論罪科刑法條全文：
中華民國刑法第二百零一條
意圖供行使之用，而偽造、變造公債票、公司股票或其他有價證券者，處
三年以上十年以下有期徒刑，得併科三千元以下罰金。
行使偽造、變造之公債票、公司股票或其他有價證券，或意圖供行使之用
，而收集或交付於人者，處一年以上七年以下有期徒刑，得併科三千元以
下罰金。
中華民國刑法第二百十條
偽造、變造私文書，足以生損害於公眾或他人者，處五年以下有期徒刑。
中華民國刑法第二百十六條
行使第二百十條至第二百十五條之文書者，依偽造、變造文書或登載不實
事項或使登載不實事項之規定處斷。
附表一：
一、名稱：本票一紙
二、發票人：乙○○、庚○○、「陳思璋」、「丁○○」
三、發票日：八十六年六月二十五日
四、到期日：八十七年十二月五日
五、票面金額：新臺幣六十六萬七千二百九十六元
六、受款人：國都汽車股份有限公司
七、付款地：臺北市○○路一二一號十二樓
八、偽造內容：關於偽造以「陳思璋」、「丁○○」名義為共同發票人部分（含其上
              偽造之「丁○○」印文一枚及偽造之「陳思璋」、「丁○○」署押各
              一枚）
九、現所在位置：本院九十年度訴字第二０一六號刑事卷宗（一）第一百七十七頁後
附表二：
一、名稱：印章一顆
二、印文姓名：丁○○
三、印文形狀：正方形（長、寬各約一點二公分）
四、印文字體：行書
五、偽刻時間：八十六年七月二十七、八日間
六、偽造內容：「丁○○」印章一顆
七、現所在位置：未扣案，然無證據證明業已滅失
附表三：
一、名稱：附條件買賣契約書複寫本一紙
二、立約人：國汽車股份有限公司（甲方）、乙○○（乙方）
三、乙方連帶保證人：庚○○、「陳思璋」、「丁○○」
四、對保人：丙○○
五、簽約日期：八十六年六月二十五日
六、買賣標的：車牌號碼：Ｋ八｜六一八二號自用小客車一輛
七、買賣價金（新臺幣）：七十三萬七千二百九十六元（頭期款七萬元，分期款六十
                        六萬七千二百九十六元）
八、偽造內容：該契約書複寫本上「車主與保證人對保欄」、「立契約人連帶保證人
              欄」內所偽造之「丁○○」印文二枚及偽造之「陳思璋」、「丁○○
              」署押各二枚
九、現所在位置：臺灣臺北地方法院檢察署八十九年度偵緝字第七００號偵查卷宗第
                四十九頁
